---
title: "Proyecto DiEx"
output: html_notebook
---

# Relacion de TBI con los niveles de estres oxidativo en la corteza temporal

```{r warning=FALSE}
library(NeurocienciasIntroData)
library(dplyr)
library(pwr)
```

##### Para unir data set de donor.information y protein.pathology
```{r}
id_protein.p<-donor.information %>% full_join(protein.pathology,by =c("donor_id"))
```

##### Delimitar los data sets de acuerdo a la variable: con TBI (y) y sin TBI (n)
```{r}
tbi_y <- data.frame(filter(id_protein.p, age_at_first_tbi > 0 & isoprostane_pg_per_mg > 0))
tbi_n <- data.frame (filter(id_protein.p, age_at_first_tbi == 0 & isoprostane_pg_per_mg > 0))
```

##### Boxplot de los niveles de isoprostane de individuos sin TBI
```{r}
boxplot(tbi_n$isoprostane_pg_per_mg, xlab = "Sin TBI", ylab = "Isoprostane (pg/mg)")
```
##### Boxplot de los niveles de isoprostane de individuos con TBI
```{r}
boxplot(tbi_y$isoprostane_pg_per_mg, xlab = "Con TBI", ylab = "Isoprostane (pg/mg)")
```

#### Ambos boxplots fusionados en uno 

```{r}
boxplot(id_protein.p$isoprostane_pg_per_mg ~ id_protein.p$age_at_first_tbi > 0, xlab = "TBI", ylab = "Isoprostane (pg/mg)")
```

#### Para clasificar por regiones (Temporal y parietal), en que region hay mayor isoprostane, cual es la mas afectada
```{r}
TCx_tbi_y <- data.frame(filter(tbi_y, structure_acronym == "TCx"))

#datos filtrados, solo pocas columnas 

TCX_tbi_y<-data.frame(TCx_tbi_y$donor_id, TCx_tbi_y$age_at_first_tbi,TCx_tbi_y$ever_tbi_w_loc,
                      TCx_tbi_y$structure_id,TCx_tbi_y$isoprostane_pg_per_mg,TCx_tbi_y$structure_acronym)
```
```{r}
TCx_tbi_n <- data.frame(filter(tbi_n, structure_acronym == "TCx"))
#datos filtrados, solo pocas columnas 

TCX_tbi_n<-data.frame(TCx_tbi_n$donor_id, TCx_tbi_n$age_at_first_tbi,TCx_tbi_n$ever_tbi_w_loc,
                      TCx_tbi_n$structure_id,TCx_tbi_n$isoprostane_pg_per_mg,TCx_tbi_n$structure_acronym)
```

```{r}
TCx <- data.frame(filter(id_protein.p, structure_acronym == "TCx" & isoprostane_pg_per_mg > 0))
boxplot(TCx$isoprostane_pg_per_mg ~ TCx$age_at_first_tbi > 0, xlab = "TBI", ylab = "Isoprotane (pg/mg) en TCx")
#datos filtrados, solo pocas columnas 

TCX<-data.frame(TCx$donor_id, TCx$age_at_first_tbi,TCx$ever_tbi_w_loc,
                      TCx$structure_id,TCx$isoprostane_pg_per_mg,TCx$structure_acronym) 
```

### Siguientes pasos: 

- Ver la prueba estadistica que se debe utilizar: t-test

- Como posible siguiente paso:
    + Ver si a mayor estres oxidativo, hay mayor respuesta inflamatoria o viceversa 

## Comprobar el tamanio necesario de muestra
```{r}
nrow(TCx_tbi_n)
nrow(TCx_tbi_y)
pwr.t.test(n = NULL, 
           d = 0.8, 
           sig.level = 0.05, 
           type = "two.sample", 
           alternative = "greater", 
           power = 0.8)
```

#### 
- Hay 32 individuos sin TBI y 30 individuos con TBI, ambos grupos con mediciones
de isoprostane en corteza temporal 





